臺灣臺中地方法院刑事裁定　　　　　　 100年度聲字第3484號
聲　請　人
即受處分人　黃均強
上列聲請人即受處分人因強盜等案件(100年度訴字第2272號)，
不服本院受命法官於100年8月23日所為羈押之處分，聲請撤銷，
本院裁定如下：
    主    文
聲請駁回。
    理    由
一、本件聲請人即受處分人黃均強聲請意旨略以：
(一)按法律規定羈押被告之要件，須基於維持刑事司法權之有效
    行使之重大公益要求，並符合比例原則，方得為之。且無罪
    推定原則除禁止對未經有罪判決確定之被告執行刑罰，亦禁
    止僅憑犯罪嫌疑即施予被告類似刑罰之措施，倘以重大犯罪
    嫌疑為羈押之唯一要件，即可能違背無罪推定原則。基於憲
    法保障人民身體自由之意旨，於被告犯刑事訴訟法第101條
    第1項第3款之罪，嫌疑重大，且有相當理由認其有逃亡、湮
    滅、偽造、變造證據或勾串共犯或證人之虞，亦無不得羈押
    之情形，法院斟酌有無命被告具保、責付或限制住居等侵害
    較小之手段後，仍認非予羈押，顯難進行追訴、審判或執行
    者，方得羈押，始符合憲法第8條保障人民身體自由及第16
    條保障人民訴訟權之意旨。司法院釋字第665號解釋著有明
    文。所謂「相當理由」，係指重罪羈押之發動，被告如何併
    存有逃亡或滅證之虞，於判斷具體個案之情況，應有「合理
    之依據」，不得出以揣測；與刑事訴訟法第101條第1項第1
    、2款之所定，僅止程度判斷上之差異（說服法院之程度）
    ，並非本質有何不同，而在整體評價上，針對所有不利於被
    告之情狀，舉凡得以任何方式之調查，本乎刑事科學之經驗
    為綜合判斷，而足以使具有一般社會通念之人多數認為具有
    相當高蓋然性之可信度者即可。固毋須達於足認確已存在之
    程度，但仍應高於「合理之懷疑」(最高法院100年度台抗字
    第3號裁定意旨參照)。另按抗告人有無被判重刑，尚非法律
    上得繼續執行羈押之原因，亦難據此認定其有逃避審判及日
    後執行之慮，而具有逃亡之虞之「相當理由」(最高法院99
    年度台抗字第46號裁定意旨參照)。
(二)綜上，原裁定以受處分人涉犯本件加重強盜罪和竊盜罪非予
    羈押，難以進行審判，其犯罪嫌疑自屬重大，可預其有逃匿
    規避審判及執行之可能性甚高等語，實質上亦不足構成逃亡
    之虞所必需之「相當理由」，程序、實體均非適法，自無從
    予以維持，為此懇請撤銷原處分並更為適法裁定云云。
二、按對於審判長、受命法官、受託法官或檢察官所為羈押之處
    分有不服者，受處分人得聲請其所屬法院撤銷或變更之（下
    稱準抗告）。受處分人得為撤銷或變更之聲請而誤為抗告者
    ，視為已有聲請。前開聲請期間為5日，自為處分之日起算
    ，其為送達者，自送達後起算，刑事訴訟法第416條第1項第
    1款、第3項、第418條第2項後段分別定有明文。次按抗告法
    院認為抗告無理由者，應以裁定駁回之；準抗告亦有準用；
    法院就第416條所為之裁定，不得抗告。但對於其就撤銷罰
    鍰之聲請而為者，得提起抗告，刑事訴訟法第412條、第416
    條第4項、第418條第1項亦分別定有明文。查本件羈押處分
    係由受命法官於移審時訊問後所為，應係受命法官之處分，
    受處分人黃均強具狀抗告，顯係誤聲請撤銷或變更為抗告，
    揆諸上開說明，應視為已有撤銷或變更原處分之聲請，合先
    敘明。
三、復按被告經法官訊問後，認為犯罪嫌疑重大，而有下列情形
    之一，非予羈押，顯難進行追訴、審判或執行者，得羈押之
    ︰一、逃亡或有事實足認為有逃亡之虞者。二、有事實足認
    為有湮滅、偽造、變造證據或勾串共犯或證人之虞者。三、
    所犯為死刑、無期徒刑或最輕本刑為5年以上有期徒刑之罪
    者，刑事訴訟法第101條第1項已定有明文。而此所謂之羈押
    ，乃拘禁被告之強制處分，其目的係在於保全證據、確保刑
    事訴訟程序之進行及刑罰權之執行。是被告經法官訊問後，
    究竟有無刑事訴訟法第101條第1項各款之情形，均屬事實問
    題，法院應按訴訟之程度，卷證資料及其他一切情事斟酌之
    。次按刑事訴訟法第101條第1項第3款規定之羈押，係因被
    告所犯為死刑、無期徒刑或最輕本刑為5年以上有期徒刑之
    罪者，其可預期判決之刑度既重，該被告為規避刑罰之執行
    而妨礙追訴、審判程序進行之可能性增加，國家刑罰權有難
    以實現之危險，該規定旨在確保訴訟程序順利進行，使國家
    刑罰權得以實現，以維持重大之社會秩序及增進重大之公共
    利益，其目的洵屬正當。又基於憲法保障人民身體自由之意
    旨，被告犯上開條款之罪嫌疑重大者，仍應有相當理由認為
    其有逃亡、湮滅、偽造、變造證據或勾串共犯或證人等之虞
    ，法院斟酌命該被告具保、責付或限制住居等侵害較小之手
    段，均不足以確保追訴、審判或執行程序之順利進行，始符
    合該條款規定，非予羈押，顯難進行追訴、審判或執行之要
    件，此際羈押乃為維持刑事司法權有效行使之最後必要手段
    ，於此範圍內，尚未逾越憲法第23條規定之比例原則，符合
    司法院釋字第392號、第653號、第654號解釋意旨，與憲法
    第八條保障人民身體自由及第16條保障人民訴訟權之意旨，
    尚無違背（司法院大法官會議釋字第665號解釋參照）；又
    上揭所稱「相當理由」，與同條項第1款、第2款法文內之「
    有事實足認有‧‧‧之虞」（學理上解釋為「充分理由」）
    尚屬有間，其條件當較寬鬆。良以重罪常伴有逃亡、滅證之
    高度可能，係趨吉避凶、脫免刑責、不甘受罰之基本人性，
    倘一般正常之人，依其合理判斷，可認為該犯重罪嫌疑重大
    之人具有逃亡或滅證之相當或然率存在，即已該當「相當理
    由」之認定標準，不以達到充分可信或確定程度為必要。以
    量化為喻，若依客觀、正常之社會通念，認為其人已有超過
    百分之五十之逃亡、滅證可能性者，當可認具有相當理由認
    為其有逃亡、滅證之虞。此與前2款至少須有百分之八十以
    上，始足認有該情之虞者，自有程度之差別。再其認定，固
    不得憑空臆測，但不以絕對客觀之具體事實為限，若有某些
    跡象或情況作為基礎，即無不可。至相關之事實或跡象、情
    況，鑑於此非屬實體審判之核心事項，自以自由證明為已足
    ，並不排斥傳聞證據，斯不待言（最高法院98年度台抗字第
    759號裁定參照）。
四、經查，受處分人黃均強於民國100年8月23日經本案受命法官
    訊問後，坦承竊盜、搶奪犯行，惟否認有準強盜犯行，然關
    於受處分人所為準強盜犯行，業據被害人郭翠娟指訴綦詳，
    且受處分人亦於偵查中自白其所為準強盜犯行，並有扣案物
    品可佐，足認受處分人涉犯竊盜罪、加重準強盜罪嫌疑重大
    ，且受處分人設籍戶政事務所，有逃亡之虞，而所為加重準
    強盜犯行，為最輕本刑7年以上之罪，非予羈押，顯難進行
    追訴、審判或執行之程序，因認有羈押之必要，而當庭裁定
    諭知自100年8月23日起執行羈押，此有訊問筆錄及押票等存
    卷可查。聲請人雖聲請撤銷受命法官上開羈押之處分。然受
    命法官認定受處分人涉犯刑法第320條第1項之竊盜罪、第33
    0條第1項之加重準強盜罪，乃係依據受處分人於偵查中之自
    白、被害人李孟翰、郭翠娟之指訴、證人朱筱芳之證述，暨
    贓物認領保管單、監視器錄影畫面翻拍照片、受處分人模擬
    犯案穿著、扣案物品及起贓照片、受處分人犯罪後逃逸路線
    地圖、統一發票、臺中市政府警察局車輛協尋電腦輸入單、
    失車-唯讀案件基本資料及車輛詳細資料報表等證據為憑。
    此外，復有受處分人作案所用之折疊刀1支扣案可佐。所為
    之認定核與卷證資料相符，又與證據法則及論理法則無違，
    並無不當。而受處分人原係設籍於親戚住處，後遭遷移至臺
    中市大里區戶政事務所一情，業據受處分人供承在卷，並有
    受處分人個人基本資料查詢結果1紙可稽，是受處分人係設
    籍於戶政事務所，住居不定之事實堪以認定。佐以受處分人
    於警詢、偵查中迭供稱其搶奪被害人郭翠娟所有之皮包時，
    被害人反抗，其才拿出折疊刀嚇阻被害人等語。惟受處分人
    於100年8月23日經本案受命法官訊問時，則矢口否認有拿出
    折疊刀嚇阻被害人，辯稱其係拿出機車鑰匙云云，以求脫免
    刑責，其前後供述反覆不一，又其所為加重準強盜犯行，為
    最輕本刑7年以上有期徒刑之重罪無訛，可見其逃亡以規避
    審判程序進行及刑罰執行之可能性甚高。況受處分人係隨機
    選擇搶奪被害人郭翠娟所有之皮包，並持折疊刀嚇阻被害人
    ，犯罪情節重大，危害社會治安甚鉅，權衡國家刑事司法權
    有效行使、社會秩序及公共利益，受處分人人身自由之私益
    及防禦權受限制之程度，堪認對受處分人維持羈押處分係屬
    適當、必要，合乎比例原則。綜上，足認本件受處分人確存
    有刑事訴訟法第10 1條第1項第1款、第3款規定之羈押原因
    ，且若命受處分人具保、責付或限制住居等侵害較小之手段
    ，均不足以確保審判或執行程序之順利進行，有羈押之必要
    。是以本案受命法官係依本案訴訟之程度、客觀卷證資料，
    認受處分人有刑事訴訟法第101條第1項第1款、第3款之情形
    ，且有羈押之必要，而裁定自100年8月23日起執行羈押，其
    認事用法並無違誤。本件受處分人聲請撤銷羈押處分，洵屬
    無據，為無理由，應予駁回。
據上論斷，應依刑事訴訟法第416條第4項、第412條、第220條，
裁定如主文。
中    華    民    國   100    年    9     月    6     日
                  刑事第五庭  審判長法  官  王邁揚
                                    法  官  賴秀雯
                                    法  官  林慧欣
以上正本證明與原本無異。
本裁定不得抗告。
                                    書記官  鄭淑英
中    華    民    國   100    年    9     月    6     日